臺灣屏東地方法院民事判決　　　　　　　 94年度訴字第177號
　　原　　　告　乙○○
　　被　　　告　丙○○
上列當事人間請求清償債務事件，本院於民國94年8 月2 日言詞
辯論終結，判決如下：
    主  文
被告應給付原告新台幣伍拾捌萬元，及自民國九十四年三月二十
五日起至清償日止，按年息百分之五計算之利息。
訴訟費用由被告負擔。
本判決第一項於原告以新台幣壹拾玖萬仟佰拾元為被告
供擔保後，得假執行；但被告於執行標的物拍定、變賣前，以新
台幣伍拾捌萬元為原告預供擔保，得免為假執行。
    事實及理由
一、按減縮應受判決事項之聲明者，於訴狀送達後，仍得為之，
    為民事訴訟法第255 條第1 項但書第3 款所明定。原告原起
    訴請求之利息起算日為自分期清償和解書遲延支付之翌日，
    嗣減縮為自本件支付命令送達之翌日即民國94年3 月25日起
    算，核與上開條文規定相符，應予准許。
二、原告主張：被告自92年初至年底陸續向伊借款新台幣（下同
    ）672,000 元，伊以向被告購買衣服及化妝品之貨款抵銷後
    ，被告尚餘610,000 元未清償。兩造於93年3 月間達成和解
    ，簽訂分期清償和解書，被告同意給付610,000 元，並約定
    分期付款方式。詎被告於93年4 月8 日及93年4 月28日共計
    清償30,000元後，即未再清償分文。爰依和解契約之法律關
    係，請求被告清償剩餘之款項，並聲明：(一)如主文第1項 所
    示；(二)願供擔保請准宣告假執行。
三、被告則以：原告放高利貸，伊向原告借款每次60,000元，原
    告預扣12,000元作為利息，實際交付48,000元，伊共計借款
    14次，合計實拿672,000 元，伊嗣後曾清償226,500 元；伊
    簽立系爭和解書係因討債公司人員要伊一次拿出22萬元，伊
    沒辦法只好簽和解書，且和解書除第10條是當場書寫之外，
    其餘欄位均是空白；和解後伊分別於93年4 月8 日、93 年4
    月28日各清償10,000元及20,000元，即報警而未再清償；伊
    現只願清償原告150,000 元等語，資為抗辯，並聲明：(一)原
    告之訴駁回；(二)如受不利判決，願供擔保請准宣告免為假執
    行。
四、原告主張被告向其借款672,000 元，經其以買賣貨款抵銷後
    ，尚餘610,000 元未清償，兩造於93年3 月19日達成和解，
    被告願給付其610,000 元，同時約定分期付款方式等情，業
    據提出分期清償和解書1 份為證，且為被告所不爭執，堪信
    為真實。被告辯稱其嗣後曾經清償226,500 元，則為原告所
    否認，被告復未能舉證以實其說，其所為上開清償之抗辯，
    尚非可採。被告另辯稱其迫於無奈而簽訂和解書，因討債公
    司人員要求一次清償220,000 元，且係空白簽訂云云。惟查
    ：
  (一)被告自陳：伊在93年3 月19日簽立系爭和解書，當時證人甲
    ○○表示他們是合法的討債公司，受原告委任來討債，簽立
    和解書當時並未受到脅迫，亦未受到詐欺，當時所談分期清
    償，係指如同該和解書第10條所載，93年4 月1 日起到7月
    20日止按和解書所載的日期各還30,000元，93年7 月20 日
    以後即從93年8 月5 日起，於每月5 日按伊開出之本票，每
    次還20,000元，共計14次，即280,000 元，再加上之前
    30,000元的會錢，總共是和解書上寫的金額610,000 元；伊
    簽和解書實有算過票面金額有達610,000 元，證人甲○○亦
    有出示本票給伊計算過等語（本院卷第57-60 頁）。依被告
    所稱上開簽立和解書之過程，其清楚明瞭和解之內容，且未
    受到詐欺或脅迫，亦未認該成立之和解有何不妥當之處，此
    復經證人甲○○證述：本件係其親自到被告店裡處理，被告
    簽名時，和解書的欄位都已經填載完畢，且經其向被告解釋
    清楚，和解書內容是當場書寫，而非事先寫好，當時原告並
    未在場，原告委任其公司即日展財務管理顧問有限公司，公
    司再派其前往處理；談和解的過程是其去店裡問被告認不認
    識原告，被告說認識，其即出示原告委任書及被告所簽發交
    付原告收執之本票給被告看，稱其乃合法討債公司，並問被
    告是否有欠原告610,000 元，被告說有，其再問被告打算如
    何還清，被告說沒有那麼多錢，其提議可用分期清償方式償
    還，已到期的本票部分共計220,000 元，先一次清償，被告
    說沒有辦法，其就再提議以每期30,000元方式攤還至93 年7
    月底，共計15張本票之票面金額300,000 元，其餘金額即按
    本票所載，自93年8 月5 日開始，按月清償20,000元，至全
    部清償完畢為止；與被告談好上開分期清償方式，被告同意
    後，即在和解書上簽名捺印，其再將和解書拿給原告簽名捺
    印，因和解書係一式二份，待雙方簽名捺印完成後，其把其
    中一份拿給被告收執等語甚明（本院卷第49-50 、59 頁）
    ，是被告嗣後辯稱係空白簽訂云云，並非可採。
  (二)而按和解契約非必當事人雙方當面協商而後成立，茍由調處
    人從中接洽，雙方意思已歸一致，各向調處人表示，經其互
    相傳達於他方者，其和解契約即為成立（最高法院21年上字
    第1807號判例意旨參照）。本件和解經甲○○從中接洽，而
    使兩造之意思歸於一致，並簽訂和解書一式二份，交由雙方
    收執各情，為證人甲○○證述明確，如前所述，則應認兩造
    已達成和解。再系爭和解契約以兩造原來消費借貸關係為基
    礎，被告為債務承認，原告免除利息並允為清償之分期，雙
    方互相讓步而成立和解，並未違反強制或禁止規定，亦無背
    於公序良俗，而訴訟外和解，在法律上非要式行為，不因未
    具備法定方式而無效。是兩造間成立之和解契約有效存在，
    被告有依約給付之義務。至被告辯稱迫於無奈而簽訂系爭和
    解書云云，然此僅為其簽訂系爭和解契約之動機或內心之感
    受，縱認其於和解之意思表示時，本無欲受其所表示意思拘
    束之意，然非原告所明知，而被告亦未證明為原告所明知，
    則其關於系爭和解表示之意思究不因之而無效，即於和解契
    約之成立及效力，不生影響。準此，系爭和解契約成立且有
    效。
五、又被告於和解後曾經清償30,000元，之後即未再清償一節，
    為兩造所不爭執，堪信為真實，則被告尚欠原告580,000 元
    未清償，即可認定。依兩造上開和解書第5 條所載：「乙方
    （即被告）對於第三、四條所載之分期付款方式，若有任何
    一次之延遲支付，則毋須甲方（即原告）通知催告，立即喪
    失其約之期限利益，乙方須一次付清上開所載金額，扣除已
    支付金額，甲方得請求甲方（按：應為乙方之誤）及其連帶
    保證人一次償還，並願逕受強制執行」，而觀之兩造就分期
    付款方式係約定在第10條，而非第3 、4 條，故應解為被告
    如未按第10條方式清償，對原告所欠債務即喪失期限利益，
    方符合兩造真意。被告既於和解後僅清償30,000元，嗣未再
    按期清償，依約已喪失期限利益，須一次清償剩餘款項即
    580,000 元。從而，原告依和解契約之法律關係，請求被告
    給付580,000 元及法定遲延利息即自支付命令送達之翌日（
    94年3 月25日）起至清償日止，按週年利率百分之5 計算之
    利息，即屬有據，應予准許。
六、本件事證已臻明確，兩造其餘攻擊、防禦方法及舉證，核與
    判決結果無影響，爰不逐一論述，併此敘明。
七、兩造陳明願供擔保請為宣告假執行或免為假執行，經核均與
    規定相符，爰分別酌定相當之擔保金額予以宣告。
八、據上論結，原告之訴為有理由，依民事訴訟法第78條、第
    390 條第2 項、第392 條第2 項、第3 項，判決如主文。
中　　華　　民　　國　　94　　年　　8 　　月　　16　　日
                    民事第二庭
                            法     官   楊中琪
正本係照原本作成。
如對判決上訴，須於判決送達後20日內向本院提出上訴狀，其未
表明上訴理由者，應於提出上訴後20日內向本院補提理由書狀（
均須按他造當事人之人數附繕本）。
中　　華　　民　　國　　94　　年　　8 　　月　　16　　日
                           書  記  官   劉音利
